【裁判字號】    99,台上,3907
【裁判日期】    990624
【裁判案由】    偽造有價證券
【裁判全文】
最高法院刑事判決            九十九年度台上字第三九０七號
上  訴  人  甲○○
選任辯護人  陳豐裕律師
上列上訴人因偽造有價證券案件，不服台灣高等法院高雄分院中
華民國九十七年七月三十一日第二審判決（九十七年度上訴字第
三一七號，起訴案號：台灣高雄地方法院檢察署九十五年度偵字
第一五六五七號），提起上訴，本院判決如下：
    主  文
原判決撤銷，發回台灣高等法院高雄分院。
    理  由
本件原審認定上訴人甲○○有原判決事實欄所載之犯行，因而維
持第一審依民國九十四年二月二日修正公布、九十五年七月一日
施行前（下稱修正前）刑法第五十六條、第五十五條連續犯、牽
連犯之規定，從一重論處上訴人連續犯偽造有價證券罪刑之判決
，駁回上訴人在第二審之上訴，固非無見。
惟查：(一)、有罪判決書之事實欄，為判斷適用法令當否之準據，
應將法院認定該當犯罪構成要件之事實，翔記於事實欄，始足判
斷其適用法令是否正當，且所記載之事實與說明之理由前後必須
一致，方為合法。又修正前刑法連續犯之成立，除主觀上須基於
一個概括之犯意外，客觀上須先後數行為，逐次實施而具連續性
，侵害數個同性質之法益，其每一前行為與次行為，依一般社會
健全觀念，在時間差距上，可以分開，在刑法評價上，各具獨立
性，每次行為皆可獨立成罪，構成同一之罪名，始足當之；如數
行為於同時同地或密切接近之時地實施，侵害同一之法益，各行
為之獨立性極為薄弱，依一般社會健全觀念，在時間差距上，難
以強行分開，在刑法評價上，以視為數個舉動之接續施行，合為
包括之一行為予以評價較為合理，則屬接續犯，而為包括之一罪
。則對於被告所犯之罪，究係成立單純一罪，或係修正前刑法連
續犯、牽連犯等實質上、裁判上之一罪，抑或數罪併罰，均應詳
予查明並於事實欄明確記載及於理由欄內詳加論斷其法律關係，
俾與宣示之主文相適合，否則即有調查未盡、判決理由不備或矛
盾之違背法令。本件原判決事實欄記載：「甲○○則因工作之便
，而知悉乙○○將其所有在高雄第二信用合作社開立之支票簿（
存款帳號為015179號）及支票印鑑章置放於冷氣行內辦公桌之抽
屜內，竟因需款孔急，基於意圖為自己不法之所有、意圖供行使
之用之概括犯意，『於民國九十五年一至二月間』，『連續』在
上開冷氣行內竊取乙○○所有如附表所示之原為空白支票三紙，
並未經乙○○之同意，而擅自拿取抽屜內乙○○之支票印鑑章『
盜蓋於該三紙支票』之發票人欄上，得手後，『旋即』在上開支
票上分別填載票面金額及發票日（詳如附表所示），藉此偽造如
附表所示之三紙支票後，持向不知情之『林里長』、劉謝金枝、
王來亭等人調借現金供己花用。」等情（見原判決第一頁第十七
行至第二十七行），如果屬實，原判決既認定上訴人係基於概括
犯意而「連續」偽造如原判決附表（下稱附表）編號1.2.3.所示
支票三紙，惟其事實欄僅籠統記載上訴人於「九十五年一至二月
間」，「連續」竊取如附表所示之原為空白支票三紙，未經乙○
○之同意，「旋即」偽造該三紙支票等情。對於上訴人有無「先
後」分「數次」偽造上述支票，即上訴人偽造上開三紙支票究係
一次簽發？抑或分次為之？原判決事實欄並未詳細明確的認定，
因攸關上訴人究係構成單一偽造有價證券罪，抑或該當連續偽造
有價證券罪之法律適用，自有再加調查、審認之必要，原審遽為
判決，難謂無調查職責未盡及判決理由不備之違法。(二)、有罪判
決書，應記載對於被告有利之證據不採納之理由，如漏未記載，
即有判決不備理由之違背法令，刑事訴訟法第三百十條第二款、
第三百七十九條第十四款前段規定甚明。上訴人於原審供稱：附
表編號2.所示支票確係乙○○交予上訴人代為調現之空白授權票
據，目的是為兌現乙○○名義簽發，九十五年二月三日屆期，票
面金額新台幣（下同）二十一萬八千元之支票等語（見原審卷第
一五二頁）。觀之卷附有限責任高雄第二信用合作社檢附之乙○
○支票帳戶交易資料查詢單，亦記載九十五年二月三日有存入現
金二十九萬五千元，及上開二十一萬八千元支票於同日兌現等紀
錄（見偵查卷第三十九頁）。即乙○○於原審審理中亦坦稱存入
之二十九萬五千元是伊與上訴人一起湊出來的等語（見原審卷第
一五二頁）。此部分乃上訴人否認犯罪所為有利辯解之事項與證
據，原判決未說明不採納之理由，遽行判決，即有判決理由不備
之違法。以上或為上訴意旨所指摘，或為本院得依職權調查之事
項，應認有發回更審之原因。上訴人所犯不得上訴於第三審法院
之竊盜部分因與得上訴之偽造有價證券部分有刑法修正前之牽連
犯關係，基於審判不可分原則，應一併發回。
據上論結，應依刑事訴訟法第三百九十七條、第四百零一條，判
決如主文。
中    華    民    國  九十九  年    六    月  二十四  日
                      最高法院刑事第十三庭
                          審判長法官  賴  忠  星
                                法官  呂  丹  玉
                                法官  吳      燦
                                法官  葉  麗  霞
                                法官  林  立  華
本件正本證明與原本無異
                                      書  記  官
中    華    民    國  九十九  年    六    月   三十   日
                                                      Q

司法院資訊處製作；財團法人民間司法改革基金會備份。
